臺灣新北地方法院民事裁定
111年度抗字第105號
抗  告  人  柯秋子  



相  對  人  彭冠穎  
上列當事人間聲請拍賣抵押物事件，抗告人對於本院司法事務官
所為中華民國111年5月11日本院111年度司拍字第115號裁定提起
抗告，本院裁定如下：
    主  文
抗告駁回。
抗告程序費用由抗告人負擔。
    理  由
一、按抵押權人於債權已屆清償期而未受清償者，得聲請法院拍
    賣抵押物，就其賣得價金而受清償，民法第873條定有明文
    ；其規定準用於最高限額抵押權，同法第881條之17亦有明
    文。又聲請拍賣抵押物係屬非訟事件，於最高限額抵押，法
    院祇須就抵押權人提出之文件為形式上審查，如認其抵押權
    已依法登記，並有抵押權登記擔保範圍之債權存在，且債權
    已屆清償期而未受清償，即應為准許拍賣抵押物之裁定；至
    於法院所為准許與否之裁定，無確定實體法上法律關係存否
    之效力，債務人或抵押人對抵押債權及抵押權之存否、金額
    如有爭執，應另循訴訟途徑以謀解決，不得僅依抗告程序聲
    明其爭執，並據為廢棄准許拍賣抵押物裁定之理由（最高法
    院51年度台抗字第269號、94年度台抗字第631號、94年度台
    抗字第270號裁定意旨參照）。準此，抵押權人聲請法院裁
    定拍賣抵押物，執行法院僅須形式上審查其聲請拍賣抵押物
    之要件是否具備即為已足，至債權人對債務人是否確有債權
    存在等實體上爭執，即無權予以審究。
二、本件抗告意旨略以：抗告人於原審陳述意見時所提出之證據
    1、2，從形式上審查均可明顯知悉抗告人係遭詐騙集團所騙
    之被害人無疑，原裁定固守己見，忽略上情而仍為准予拍賣
    抵押物之裁定，致抗告人之不動產受有拍賣之危險，亦即原
    裁定係使詐騙集團利用此法律漏洞，合法拍賣被害人之不動
    產，為此提起本件抗告等語。
三、經查，相對人主張抗告人於民國110年11月3日向相對人借款
    新臺幣（下同）670萬元，約定於110年12月17日償還，利息
    按年利率5%計算，逾期按每萬元每日10元計付違約金，並以
    原裁定附表所示之不動產（下稱系爭不動產）設定本金最高
    限額1,000萬元抵押權（下稱系爭抵押權），經登記在案，
    詎屆期不為清償，爰依民法第873條規定聲請准予拍賣抵押
    物等情，業據相對人提出系爭不動產登記第一類謄本、系爭
    抵押權設定契約書、他項權利證明書、本票、借據、存證信
    函等件為據，自形式即其外觀及記載內容以觀，可認相對人
    之債權存在，並已屆清償期而未受清償，依上開說明，法院
    即應為准許拍賣之裁定，原審本院司法事務官為形式上審查
    ，據以准許相對人所為拍賣抵押物之聲請，揆諸前開說明，
    於法並無不合。至抗告人雖抗辯係遭詐騙集團與土地代書聯
    手詐欺始簽立借據、本票等文件，並設定系爭抵押權等節，
    縱或為真，仍須法院就該抵押權所擔保債權之法律關係為實
    質之審查始能判斷，惟抵押物拍賣之聲請屬非訟事件，法院
    僅得依據相對人提出之權利證明文件為形式上審查而為准駁
    與否之裁定，經准許之抵押物拍賣有強制執行法第4條第1項
    第5款之執行力，但無實體法上之確定力及既判力，抗告人
    倘對該債務之金額、存否及約定事項有所爭執，自應由其就
    此實體上之事項另行提起訴訟，以資解決，尚非本件非訟程
    序可得加以審究。從而，原裁定許可相對人之聲請，於法尚
    無違誤，抗告人以前揭事由指摘原裁定不當，求予廢棄云云
    ，為無理由，應予駁回。
四、據上論結，本件抗告為無理由，爰依非訟事件法第21條第2
    項、第46條，民事訴訟法第495條之1第1項、第449條第1項
    、第95條、第78條，裁定如主文。
中　　華　　民　　國　　111 　年　　6 　　月　　28　　日
                  民事第二庭  法　官　宋泓璟
以上正本係照原本做成。
本裁定除以適用法規顯有錯誤為理由外，不得再抗告。如提起再
抗告，應於收受後10日內委任律師為代理人向本院提出再抗告狀
，並繳納再抗告費新臺幣1,000元。
中　　華　　民　　國　　111 　年　　6 　　月　　28　　日
                              書記官  鄧筱芸